【裁判字號】    97,交簡上,142
【裁判日期】    971031
【裁判案由】    過失傷害
【裁判全文】
臺灣板橋地方法院刑事判決           97年度交簡上字第142號
上  訴  人  乙○○
（即被告）
選任辯護人  廖湖中律師
上列上訴人即被告因過失傷害案件，不服本院97年度交簡字第13
38號中華民國97年4 月30日第1 審判決（聲請簡易判決處刑案號
：96年度偵字第13006 、16519 號），提起上訴，本院管轄第2
審之合議庭判決如下：
    主文
上訴駁回。
    事實及理由
一、本案經本院審理結果，認第1 審判決以被告即上訴人乙○○
    所為，係犯刑法第284 條第1 項前段之過失傷害罪，判處有
    期徒刑2 月，如易科罰金，以新臺幣1,000 元折算1 日，減
    為有期徒刑1 月，如易科罰金，以新臺幣1,000 元折算1 日
    ；其認事用法均無違誤，量刑亦屬適當，應予維持，並引用
    如附件第1 審判決書所記載之事實、證據及理由。
二、上訴人上訴意旨（並於本院審理時之陳述）略以：告訴人無
    照駕駛，又機車故障沒有放置故障標誌，導致我反應不及才
    會撞到他，如他有放置故障標誌，我絕不會撞到他；告訴人
    的腳受傷並不是我撞的，是後面的車撞到我，才導致告訴人
    的車倒下來；甲○○他的車子故障應該在機車後面30-100公
    尺擺設故障標誌，如他有擺設，我肯定不會撞到他，當時我
    要到公館臺灣大學上班；我有我的交通行駛權，如甲○○在
    車道上有擺設故障標誌我不會撞到他，他在我的車道上讓我
    沒路可走，我就煞車不及撞上去等云云。其所選任之辯護人
    律師則提出辯護略以：根據信賴原則，在限速50公里的道路
    上，告訴人的車故障，應在車後方豎立標誌，被告也不致於
    不注意而發生本件車禍；並聲請再送覆議委員會覆議，臺北
    縣區鑑定委員會也認為告訴人的車為熄火停止狀態，形成道
    路障礙，但該鑑定意見沒有斟酌到被告應有的信賴保護原則
    ；告訴人並沒有遵守交通規則，車子故障時把機車通道全部
    占滿，也沒有擺設故障標誌，如有擺設，被告撞上去，也只
    會撞到故障標誌，不會撞到告訴人，此事故完全是因告訴人
    沒有擺設故障標誌，不應課以被告過失責任等云云。
三、本院經查：被告騎乘機車行經上開路段，依當時情形，天候
    晴、日間自然光線、路面乾燥、無缺陷、視距良好亦無障礙
    物等情，有前揭道路交通事故調查報告表供參，是被告並無
    不能注意情事，而被告卻未注意前方故障機車，煞避不及而
    撞上之事實，稽以被告明白供述：如告訴人之朋友不下車指
    揮佔用機車道的話，我就不會撞到告訴人，這件車禍主要過
    失是告訴人他們佔用車道，但是我也有過失，我的過失就是
    撞到告訴人的車尾等語（見本院原審96年9 月19日訊問筆錄
    ）甚明，並有前揭現場圖、道路交通事故調查報告表及現場
    照片附卷可證。是按汽車駕駛人對於防止危險發生之相關交
    通法令之規定，業已遵守，並盡相當之注意義務，以防止危
    險發生，始可信賴他人亦能遵守交通規則並盡同等注意義務
    。若因此而發生交通事故，方得以信賴原則為由免除過失責
    任（最高法院84年臺上字第5360號判例意旨參照）。是以，
    汽車駕駛人對於危險發生主張以信賴原則予以免除過失責任
    ，應以主張者已依循相關交通法令規定盡其注意義務為前提
    者，始可。然倘若汽車駕駛人因本身有未盡注意義務在先，
    則無主張信賴保護之餘地；又按道路交通安全規則第94條第
    3 項規定：汽車行駛時，駕駛人應注意車前狀況，並隨時採
    取必要之安全措施。是循據上述，被告之已有未盡其應盡之
    注意義務，因而撞及告訴人車尾情事，已如前述，則被告既
    有上開未盡注意義務之過失情狀，自無從以主張信賴原則免
    除其過失責任；因而，被告違反注意義務，以避免發生撞及
    前方車輛之危險，且依當時情形，亦非無從加以注意，是有
    應注意能注意而不注意之過失，已可認定，且原鑑定意見亦
    認告訴人於本件同為肇事原因等情，因如上述，臺灣省臺北
    縣區車輛行車事故鑑定委員會北縣鑑字第961688號鑑定意見
    書、臺灣省車輛行車事故覆議鑑定委員會覆議字第09762030
    62號函亦為相同認定，此有前揭各該函件意見附卷足參，故
    被告應負過失責任，且被告之過失行為與告訴人所受上開傷
    害間，具有相當因果關係，自屬灼然。上訴雖執以信賴保護
    指摘爭執原審判決之不當，惟原審已審酌被告各種犯罪情狀
    ，且具體表明所審酌之各項事由，並無失出，且原審並於判
    決理由已經詳述被告即上訴人之有過失，本院經審酌被告行
    為並無信賴保護之適用，上訴人仍執為指摘原判決不當，提
    起上訴為無理由，應駁回其上訴。
據上論斷，應依刑事訴訟法第455 條之1 第1 項、第3 項、第36
8 條、第373 條，判決如主文。
本案經檢察官靳開聖到庭執行職務。
中    華    民    國    97    年    10    月    31    日
                  交通法庭審判長法  官  潘長生
                                法  官  謝梨敏
                                法  官  黎錦福
上列正本證明與原本無異。
本件不得上訴。
                                書記官  蔡麗春
中    華    民    國    97    年    10    月    31    日
--------------------------------------------------------
附件：
臺灣板橋地方法院刑事簡易判決        96年度交簡字第1338號
被      告  乙○○  女  44歲（民國○○年○○月○○日生）
                    住臺北縣永和市○○路51號5樓之5
                    居臺北縣永和市○○路51號6樓
                    身分證統一編號：Ｚ000000000號
上列被告因過失傷害案件，經檢察官聲請以簡易判決處刑（九十
六年度偵字第一三００六號、九十六年度偵字第一六五一九號）
，本院判決如下：
    主  文
乙○○因過失傷害人，處有期徒刑貳月，如易科罰金，以新臺幣
壹仟元折算壹日，減為有期徒刑壹月，如易科罰金，以新臺幣壹
仟元折算壹日。
    事  實
一、乙○○於民國九十五年十月十五日上午七時三十分許，騎乘
    車號AOH-868 號重型機車，沿臺北縣永和市○○路往臺北市
    臺灣大學方向行駛，於同日七時五十分許，行經臺北縣永和
    市福和橋上機車道（永和往臺北方向）時，適甲○○於同向
    前方機車道上檢修熄火之車號FVF-940 號重型機車，並由甲
    ○○之友人在旁指揮，乙○○應注意車前狀況，並隨時採取
    必要之安全措施，而依當時天候晴、日間自然光線、路面乾
    燥、視距良好並無缺陷或障礙物，並無不能注意之情形，竟
    疏未注意，貿然前進，乙○○見狀閃避不及而使所騎乘AOH-
    868 號重型機車車頭追撞上開FVF-940 號機車車尾置物架，
    致當時騎乘在FVF-940 號機車上之甲○○因此倒地，AOH-86
    8 號、FVF-940 號機車亦因而倒於上開機車道上，上開二台
    機車再為同向後方陳啟超（另為不起訴處分）騎乘之車號CL
    U-763 號重型機車因閃避不急而追撞，甲○○因而受有右側
    踝骨折、右側腓骨骨折、雙膝、雙踝多處擦傷、鈍傷、扭傷
    等傷害。嗣為警獲報到場處理，並停留於現場，向據報前往
    現場處理之警員表明，為肇事人自首並接受裁判，始查悉上
    情。
二、案經甲○○訴由臺灣板橋地方法院檢察署檢察官聲請簡易判
    決處刑。
    理  由
一、訊據被告乙○○對於上揭過失傷害之犯行坦承不諱，核與告
    訴人甲○○之指述情節相符，並有臺北縣政府警察局永和分
    局道路交通事故現場圖、調查報告表(一)、(二)、當事人談話紀
    錄、現場照片十四幀、國防醫學院三軍總醫院附設民眾診療
    服務處診斷證明書二紙及馬偕紀念醫院診斷證明書三紙附卷
    可稽。被告肇事當時天候晴、日間自然光線、路面乾燥、視
    距良好並無缺陷或障礙物，此有上揭道路交通事故調查報告
    可按，並無不能注意之情形，竟疏未注意，貿然前進，因而
    閃避不及，致所騎乘重型機車車頭追撞上開FVF-940 號機車
    車尾置物架，致當時騎乘在FVF-940 號機車上之告訴人倒地
    ，其駕駛自有過失，此與本院卷附臺灣省臺北縣區車輛行車
    事故鑑定委員會北縣鑑字第九六一六八八號鑑定書，所出具
    之鑑定結果，即認為：「甲○○無照駕駛普通重型機車，未
    妥善保養致機車熄火停止，形成道路障礙，乙○○駕駛普通
    重型機車及陳啟超駕駛普通重型機車，未注意車前狀況，三
    者同為肇事原因」等意見相符合，被告之過失行為與告訴人
    受有右側踝骨折、右側腓骨骨折、雙膝、雙踝多處擦傷、鈍
    傷、扭傷等傷害間，亦有因果關係，被告之自白與事實相符
    合，本案事證明確，被告犯行堪以認定，應依法論科。
二、核被告所為，係犯刑法第二百八十四條第一項前段過失傷害
    罪。被告乙○○肇事後自行報案，於有偵查權限之機關及公
    務員發覺其犯罪前，並向據報前往處理之警員自承肇事並接
    受裁判，此有永和分局道路交通事故談話紀錄表一紙附卷足
    憑，是被告之犯行符合自首之要件，應依刑法第六十二條前
    段之規定減輕其刑。爰審酌被告無前科，素行良好，有臺灣
    高等法院被告前案紀錄表一份在卷可稽，兼衡其對本件車禍
    之發生有未注意車前狀況之過失，與告訴人甲○○未妥善保
    養致機車熄火停止，形成道路障礙之過失，二者過失程度相
    當，及告訴人所受傷害情形、肇事後尚未與告訴人達成和解
    ，及犯罪後業於本院審理時坦承犯行之態度等一切情狀，量
    處如主文所示之刑，並諭知易科罰金之折算標準，以示懲儆
    。再被告犯罪時間係在九十六年四月二十四日之前，合於中
    華民國九十六年罪犯減刑條例之規定，應依該條例第二條第
    一項第三款規定，減其宣告刑二分之一。
三、依刑事訴訟法第四百四十九條第一項、第三項，刑法第二百
    八十四條第一項前段、第六十二條前段、第四十一條第一項
    前段，刑法施行法第一條之一，中華民國九十六年罪犯減刑
    條例第二條第一項第三款、第七條，逕以簡易判決處刑如主
    文。
四、如不服本判決，得自收受送達之翌日起十日內向本院提出上
    訴狀，上訴於本院第二審合議庭（須附繕本）。
中    華    民    國    97    年    4     月    30    日
                            法  官  王綽光
以上正本證明與原本無異
                            書記官  許清秋
中    華    民    國    97    年    5     月    1     日
附錄本案論罪科刑法條全文：
刑法第二百八十四條
因過失傷害人者，處六月以下有期徒刑、拘役或五百元以下罰金
，致重傷者，處一年以下有期徒刑、拘役或五百元以下罰金。
從事業務之人，因業務上之過失傷害人者，處一年以下有期徒刑
、拘役或一千元以下罰金，致重傷者，處三年以下有期徒刑、拘
役或二千元以下罰金。


司法院資訊處製作；財團法人民間司法改革基金會備份。
